臺灣屏東地方法院刑事附帶民事訴訟判決
111年度智附民字第2號
附民原告      彪馬歐洲公開有限責任公司
法定代理人    於保羅  
訴訟代理人  
兼送達代收人  謝尚修律師
複代理人      陳引奕
附民被告      劉智仁
上列被告因違反商標法案件（本院111年度智易字第7號《111年度
智簡字第14號》），經原告提起附帶民事訴訟請求損害賠償事件
，本院於民國111年7月19日言詞辯論終結，判決如下︰
    主  文
被告應給付原告新臺幣陸萬元，及自民國一一一年七月十七日起
至清償日止，按週年利率百分之五計算之利息。
原告其餘之訴駁回。
本判決第一項得假執行；但被告如以新臺幣陸萬元預供擔保，得
免為假執行。
原告其餘假執行之聲請駁回。
    事實及理由
壹、程序事項
一、按民事事件涉及外國人或外國地者，為涉外民事事件，內國
    法院應先確定有國際管轄權，始得受理，次依內國法之規定
    或概念，就爭執之法律關係予以定性後，決定應適用之法律
    （即準據法），而涉外民事法律適用法並無明文規定國際管
    轄權，應類推適用民事訴訟法之規定，最高法院98年度台上
    字第2259號判決要旨足資參照。次按訴訟，由被告住所地之
    法院管轄；因侵權行為涉訟者，得由行為地之法院管轄，民
    事訴訟法第1條第1項前段、第15條第1項定有明文。經查，
    原告為外國法人，被告則為我國人民，原告主張被告在我國
　　侵害原告向經濟部智慧財產局註冊登記之商標，得依商標權
    人之地位，請求損害賠償，是本件具有涉外因素，而為涉外
    事件，揆諸前開說明，我國法院就本件涉外事件即有國際管
    轄權。
二、按以智慧財產為標的之權利，依該權利應受保護地之法律，
    涉外民事法律適用法第42條第1 項定有明文。本件原告主張
    其依我國商標法取得商標權，遭被告在我國侵害其商標權，
    則我國法院應依我國商標法決定原告在我國有無權利，以解
    決在我國應否保護及如何保護之問題。是本件關於侵害商標
    權之準據法，即應依中華民國之法律。
貳、實體事項
一、原告主張：
  ㈠原告彪馬歐洲公開有限責任公司為世界知名運動品牌，已向
    我國經濟部智慧財產局註冊登記而取得「PUMA」商標圖樣（
    註冊審定號：00000000號，下稱系爭商標）之商標權，指定
    使用於手提袋、背包等商品，現仍在專用期間內，未經商標
    註冊人授權或同意，不得於同一或類似之商品，使用相同或
    近似之註冊商標，亦不得販賣、意圖販賣而陳列、輸出或輸
    入。附民被告劉智仁（下稱被告或被告劉智仁）竟與刑案被
    告曹雯茜（刑事部分另由本院以簡易判決處刑，刑事附帶民
    事訴訟部分已達成和解，下稱曹雯茜）共同基於意圖販賣而
    陳列、持有侵害商標權商品之犯意聯絡，先由不知情之案外
    人吳俊逸（另由檢察官為不起訴處分，下稱吳俊逸）依被告
    劉智仁指示而提供其生日、地址、國民身分證統一編號等個
    人資料，以及案外人吳俊逸所申設台新國際商業銀行股份有
    限公司屏東分行帳戶，再由被告劉智仁於不詳時地，以不詳
    方式連結網際網路，以吳俊逸所提供之前開資料及「y316f5
    ac」帳號登入蝦皮購物電子商務平台（下稱蝦皮購物平台）
    並申設賣場，且綁定吳俊逸台新帳戶，而基於販賣之目的，
    在前開蝦皮購物平台賣場刊登使用仿冒原告商標圖樣之商品
    訊息，以此方式陳列仿冒原告商標權人商標圖樣之商品；曹
    雯茜則自民國108年4月間某日時起，提供其位於屏東縣○○鄉
    ○○街000號之住處，接續收受由被告劉智仁輾轉自大陸地區
    寄出之仿冒商品，並擬依被告劉智仁所提供之買家資訊而將
    仿冒商品寄送予買家，又申辦台新國際商業銀行帳戶以供被
    告劉智仁收受自大陸地區寄送商品之貨款（包含退款）等帳
    務使用，以此分工方式共同經營販賣仿冒商標商品行為。嗣
    經警基於蒐證之目的，於108年9月14日，經由前開蝦皮購物
    平台賣場而以新臺幣（下同）460元（包含運費60元）購得
    由曹雯茜所寄送仿冒原告註冊商標之手提包1個（下稱系爭
    仿冒商品），並經送請鑑定，確認為仿冒原告商標之商品。
    被告劉智仁經檢察官發布通緝而未提起公訴，曹雯茜部分則
    經檢察官向本院提起公訴由本院以111年度智易字第7號（後
    改分為111年度智簡字第14號，下稱本案刑事部分）審理。
    綜合參酌被告侵害原告商標權之犯罪事實、犯後態度及是否
    表示悔悟之意、侵權行為具備長期且反覆之特質等情節、查
    獲仿冒商標商品之數量及原告之商譽利益，應依商標法第71
    條第1項第3款規定，以上開購得單價400元之300倍計算，即
    被告應賠償原告12萬元，以彌補原告之損害。另被告上開侵
    害原告商標權之行為，將使消費者對於商品價值形成混淆，
    對原告合法商品之商譽及品質受到質疑，應回復原告名譽。
    爰依商標法第69條第3項、第71條及民法第195條第1項之規
    定，提起本件訴訟等語。
  ㈡並聲明：
    ⒈被告應給付原告新臺幣12萬元及自起訴狀繕本送達翌日起
      至清償日止按週年利率5%計算之利息。
    ⒉前項判決請准供擔保宣告假執行。
　　⒊被告應將侵害原告商標權情事之本判決主文內容以長25公
      分、寬19公分之篇幅、10號細明體字體，分別登載於含自
      由時報、聯合報及中國時報等3報全國版面之首頁下半頁
      各1日。
    ⒋訴訟費用由被告負擔。
二、被告經合法傳喚，未於言詞辯論期日到場，亦未提出書狀作
    何聲明或陳述。
參、本院得心證之理由：
一、按因犯罪而受損害之人，於刑事訴訟程序得附帶提起民事訴
    訟，對於被告及「依民法負賠償責任之人」，請求回復其損
    害；附帶民事訴訟之判決，應以刑事訴訟判決所認定之事實
    為據，此觀刑事訴訟法第487條第1項、第500條前段規定即
    明。次按商標權人對於因故意或過失侵害其商標權者，得請
    求損害賠償，商標法第69條第3項亦有明定。查被告於前揭
    時、地，透過網路方式意圖販賣而陳列、持有侵害商標權之
    商品，業經本案刑事部分（被告曹雯茜）認定在案，足認被
    告劉智仁為共同加害人，縱非該刑事案件之被告，然依民法
    第185條規定，不得謂非應負賠償責任之人（最高法院73年
    度台附字第66號判決、101年度台抗字第861號裁定參照，又
    取捨證據、認定事實等詳如本案刑事部分判決所示），則原
    告主張被告故意侵害其商標權之事實，自堪信為真實。是原
    告依商標法第69條第3項規定，請求被告應負損害賠償責任
    ，自屬有據。
二、被告應賠償原告之數額：
　㈠按商標權人請求損害賠償時，得就查獲侵害商標權商品之零
    售單價1,500倍以下之金額計算其損害，但所查獲商品超過1
    ,500件時，以其總價定賠償金額。前項賠償金額顯不相當者
    ，法院得予酌減之，商標法第71條第1項第3款、第2項分別
    定有明文。而所謂「零售單價」係指侵害他人商標專用權之
    商品實際出售之單價，並非指商標專用權人自己商品之零售
    價或批發價（最高法院91年度台上字第1411號、95年度台上
    字第295號裁判意旨參照）。查本件被告零售價格為400元（
    見臺灣屏東地方檢察署109年度偵字第8525號卷，以下簡稱
    偵卷，第105頁），是原告以400元作為被告零售單價為計算
    基礎，應屬可採。
　㈡又觀諸商標法第71條第1項、第2項之規範體系架構，侵害商
    標權之損害賠償責任，並未逸脫民法損害賠償理論中「填補
    損害」之核心概念，蓋立法者考量商標侵權行為之舉證困難
    ，故以商標法第71條第1項第3款減免商標權人就實際損害額
    之舉證責任，並明定法定賠償額，以侵害商標權商品之零售
    價倍數計算，認定其實際損害額；另一方面，立法者考量以
    倍數計算之方法，致商標權人所得請求之賠償金額顯不相當
    者，賦予法院依同條第2項酌減數額之權限，使商標權人所
    得賠償與其實際上損害情形相當，以杜商標權人有不當得利
    或懲罰行為人之疑慮。是判斷侵害商標權之損害賠償範圍，
    應以行為人之侵害情節及商標權人所受損害為主，是以有關
    行為人之經營規模、經濟能力、仿冒商標商品之數量、侵害
    行為之期間、仿冒商標之相同或近似程度，及註冊商標商品
    真品之性質與特色、在市場上流通情形、行為人所可能對商
    標權人所創造並維護之商標權所生之損害範圍及程度等均為
    審酌之因素。爰審酌系爭商標為知名商標，在國際及國內市
    場均行銷多年，風行全球，經電視、雜誌、報紙、電腦網際
    網路等大眾傳播媒體廣告所披載，且該商標圖樣之系列產品
    亦係時下一般消費者喜愛之商品品牌，為公眾周知之知名品
    牌；而被告在網際網路購物平台刊登並自大陸地區寄出系爭
    商品，有新加坡商蝦皮娛樂電商有限公司台灣分公司函暨所
    附訂單明細及提領紀錄等在卷可稽（見偵卷第101至107頁）
    ，足見被告所為已侵害系爭商標，確有造成消費者混淆誤認
    之可能性，已使原告受有相當程度之損害；然考量被告係在
    網路購物平台刊登販售系爭商標商品僅1件，並非大規模批
    發出售之盤商或大型店面，且售價僅400元，獲利非豐，兼
    衡被告本案係居於主導地位、其經濟狀況及本件意圖販賣而
    陳列系爭仿冒商品之時間非長，原告所受損害應屬有限等一
    切情狀，認原告主張之300倍計算損害賠償金額顯屬過高，
    應以被告零售單價之150倍計算賠償原告之數額，較為允當
    。
　㈢揆諸前開說明意旨，本件應以本案侵權商品之零售單價400元
    乘以前述之合理賠償倍率，是本院認原告得請求被告賠償金
    額應為6萬元（計算式：400元×150＝6萬元），逾此範圍之請
    求，即屬無據，應予駁回。
  ㈣末按給付無確定期限者，債務人於債權人得請求給付時，經
    其催告而未為給付，自受催告時起，負遲延責任。其經債權
    人起訴而送達訴狀，與催告有同一之效力。又遲延之債務以
    支付金錢為標的者，債權人得請求依法定利率計算之遲延利
    息，民法第229條、第233條第1項分別定有明文。又應付利
    息之債務，其利率未經約定，亦無法律可據者，週年利率為
    5%，民法第203條亦有明定。查原告請求被告負損害賠償責
    任，而本件被告已遷出國外、國外地址亦不明，有個人基本
    資料查詢結果、外交部領事事務局函、內政部移民署函、入
    出國日期紀錄在卷可稽，是本件刑事附帶民事起訴狀繕本係
    於111年7月16日依國外公示送達方式送達於被告，則原告請
    求自該訴狀送達之翌日即111年7月17日起至清償日止之法定
    遲延利息，即屬有據，應予准許。
三、關於原告請求名譽權受損之登報以回復原狀部分：
　㈠按民法第195條固規定「不法侵害他人之身體、健康、名譽、
    自由、信用、隱私、貞操，或不法侵害其他人格法益而情節
    重大者，被害人雖非財產上之損害，亦得請求賠償相當之金
    額。其名譽被侵害者，並得請求回復名譽之適當處分」。惟
    名譽有無受侵害，應以社會上之評價是否貶損作為判斷之依
    據。
　㈡本件被告雖確有非法陳列、持有仿冒商品而侵害原告商標權
    之情事，惟被告僅屬在網路購物平台刊登而意圖販售之小販
    ，並非在全國各地均有據點之大規模犯罪，再考量本次查扣
    之系爭仿冒商標商品數量僅1件，尚難認被告所為已造成原
    告名譽受有全國性之損害，而有藉以如聲明第3項所示方式
    予以回復名譽之必要，本院審酌上開情節，認原告因名譽受
    損主張以登報方式回復名譽，應屬無據，原告此部分請求，
    應予駁回。
四、法院判決所命給付之金額未逾50萬元者，應依職權宣告假執
    行。民事訴訟法第389條第1項第5款定有明文。本判決主文
    第1項係命被告給付金額未逾50萬元之判決，本院依上開規
    定應依職權宣告假執行，原告聲請就其勝訴部分供擔保宣告
    假執行並無必要，本院無庸就此部分為准駁之裁判。另本院
    併依職權酌定擔保金額，宣告被告如為原告預供擔保後，得
    免為假執行。至於原告敗訴部分，其假執行之聲請失所依附
    ，應併予駁回。
五、本件為刑事附帶民事訴訟，依法無庸繳納裁判費，且訴訟程
    序中，兩造並無其他訴訟費用之支出，爰不另為訴訟費用負
    擔之諭知，附此敘明。
六、本件事證已臻明確，兩造其餘主張攻擊防禦方法及所用之證
    據，經本院斟酌後，認與判決結果不生影響，爰不予以一一
    論述，附此敘明。
據上論結，本件原告之訴為一部有理由、一部無理由，依智慧財
產案件審理法第27條第2項、刑事訴訟法第502條、第490條、第4
91條第4款、第10款，民事訴訟法第389條第1項第5款、第392條
第2項，判決如主文。
中　　華　　民　　國　　111 　年　　9 　　月　　12　　日
                  刑事第三庭  法　官   陳茂亭
以上正本證明與原本無異。　　　　　　　　　　
如不服本判決，非對於刑事訴訟之判決上訴時，不得上訴，並應
於判決送達後20日內向本院提出上訴狀（應附繕本）。
中　　華　　民　　國　　111 　年　　9 　　月　　13　　日
                              書記官  李宛蓁